【裁判字號】    99,消債清,12
【裁判日期】    990628
【裁判案由】    清算事件
【裁判全文】
臺灣士林地方法院民事裁定            99年度消債清字第12號
聲  請  人
即  債務人  甲○○
代  理  人  溫思廣律師
上列當事人聲請清算事件，本院裁定如下：
    主  文
清算之聲請駁回。
由國庫墊付之費用共計新臺幣壹仟元應由聲請人負擔。
    理  由
一、按債務人與金融機構協商成立者，不得聲請更生或清算，但
    因不可歸責於己之事由，致履行顯有重大困難者，不在此限
    ，消費者債務清理條例第151 條第5 項定有明文。是債務人
    與金融機機構協商清償方案成立後，應依該方案按期履行，
    須於有不可歸責於債務人之事由，致履行清償方案顯有重大
    困難困難或無法履行時，始能依上開規定聲請更生或清算。
    此項規定旨在避免債務人任意毀諾已成立之協商，濫用更生
    或清算之債務清理程序。又債務清償方案係經當事人行使程
    序選擇權所為之契約，債務人自應受其成立之協商內容所拘
    束。次按債務人不能清償債務或有不能清償之虞者，得依本
    條例所定更生或清算程序，清理其債務，同條例第3 條定有
    明文。再按聲請更生或清算不合程式或不備其他要件者，法
    院應以裁定駁回之，但其情形可以補正者，法院應定期間先
    命補正，復為同條例第8 條所明定。另按經准予訴訟救助者
    ，於終局判決確定或訴訟不經裁判而終結後，第一審受訴法
    院應依職權以裁定確定訴訟費用額，向應負擔訴訟費用之當
    事人徵收之；訴訟費用，由敗訴之當事人負擔，此觀同條例
    第15條準用民事訴訟法第114 條第1 項前段及第78條之規定
    自明。
二、本件聲請意旨略以：伊有不能清償債務情事，前於民國97年
    11月向最大債權金融機構請求協商債務清償方案，並協商成
    立，協商條件為自97年12月10日起，年利率0%，分180 期，
    每月還款新臺幣（下同）3,504 元。伊因領有殘障補助，勉
    強可支應上開還款金額，惟遭未參與協商之債權人誠第一
    資產管理股份有限公司（下稱誠第一資產公司）催討債務
    16萬2,924 元，伊實無力清償誠第一資產公司之債務，且
    聲請人未經法院裁定開始更生程序或許可和解或宣告破產；
    為此，向本院聲請清算云云。
三、查聲請人甲○○前於97年11月向最大債權金融機構請求協商
    債務清償方案，並協商成立，協商條件為自97年12月10日起
    ，年利率0%，分180 期，每月還款3,504 元等情，有前置協
    商機制協議書、前置協商無擔保債務還款分配表暨表決結果
    及財團法人金融聯合徵信中心當事人綜合信用報告－債務清
    理條例前置協商專用債權人清冊在卷可證（見本院卷第9 、
    10、21至23頁），堪信為真實。從而，本件應審酌者，乃聲
    請人是否有不可歸責於己之事由致履行協商條件顯有重大困
    難之情事：
  (一)經查，聲請人係中度聽障人士，每月領有殘障補助4,000 元
    ，有其中華民國身心障礙手冊、殘障給付入帳明細在卷足憑
    （見本院卷第15、42至44頁）。又依聲請人提出之勞工保險
    被保險人投保資料表所示（見本院卷第45、46頁），聲請人
    於99年3 月1 日由財團法人臺北市中華基督教青年會退保後
    ，隨即於同年月24日由超峰快遞股份有限公司（下稱超峰快
    遞公司）加保，投保金額2 萬7,600 元，足認聲請人現於超
    峰快遞公司任職，故其稱原任職工作已於99年2 月底因契約
    到期而結束，目前無業云云，委不足採。是聲請人每月收入
    應為3 萬1,600 元（計算式：27600+ 4000=31600）。
  (二)次查，誠第一資產公司委任名豐資產管理股份有限公司（
    下稱名豐資產公司）代為向聲請人催收欠款，有名豐資產公
    司致聲請人之簽呈在卷可按（見本院卷第11頁）。然詳觀上
    開簽呈之內容，實係提供折讓還款方式供聲請人選擇，並無
    向聲請人催收之意。且聲請人亦自陳其未清償誠第一資產
    公司任何金額，誠第一資產公司亦未對聲請人之財產聲請
    強制執行等語（見本院卷第33頁），足見誠第一資產公司
    並未對聲請人行使債權。
  (三)依上所述，以聲請人每月收入3 萬1,600 元計算，扣除其所
    陳每月支出1 萬2,000 元後，尚餘1 萬9,600 元，足敷支應
    每月協商還款金額3,504 元，而聲請人目前仍按期履行協商
    還款金額，此為其所自陳（見本院卷第20頁），誠第一資
    產公司亦未對聲請人行使債權，顯見聲請人並無無法履行協
    商條件之情事，且難認聲請人有何因不可歸責於己之事由致
    履行顯有重大困難之情事。況聲請人名下尚有坐落花蓮縣鳳
    林鎮○○段504 、504- 1、521 地號土地3 筆，則誠第一
    資產公司縱對聲請人行使債權，是否將致聲請人履行協商條
    件顯有重大困難，並非無疑。
  (四)另銀行公會針對前置協商後毀諾之債務人，已提供個別協商
    一致性方案。聲請人年滿46歲，雖係殘障人士，惟並非無工
    作能力，且有固定收入，為使其債務得以徹底解決，早日獲
    得經濟生活重生，同時取得全體債權人與債務人間利益平衡
    ，或可循上開途逕，與最大債權銀行再次協商，併此敘明。
四、綜上，聲請人既曾與最大債權金融機構成立協商，又無因不
    可歸責於己之事由致履行顯有重大困難之情事，揆諸首揭規
    定及說明其向本院聲請清算，核與首揭消費者債務清理條例
    第151 條第5 項但書規定不符，且此要件之欠缺無從補正，
    揆諸首揭規定，自應駁回本件清算之聲請。又本件由國庫墊
    付之各項費用即聲請費1,000 元，揆諸首揭民事訴訟法規定
    ，應由聲請人負擔。
五、爰裁定如主文。
中    華    民    國    99    年    6     月    28    日
                  民事第一庭  法      官  俞慧君
上為正本係照原本作成。
如不服本裁定，應於裁定送達後10日內，以書狀向本院提出抗告
，並繳納抗告費新臺幣1千元。
中    華    民    國    99    年    6     月    29    日
                              書  記  官  劉淑慧

司法院資訊處製作；財團法人民間司法改革基金會備份。
